【裁判字號】    96,上易,1131
【裁判日期】    970213
【裁判案由】    竊盜
【裁判全文】
臺灣高等法院高雄分院刑事判決        96年度上易字第1131號
上  訴  人
即  被  告  甲○○
上列上訴人因竊盜案件，不服臺灣高雄地方法院95年度易字第24
50號中華民國96年10月31日第一審判決（起訴案號：臺灣高雄地
方法院檢察署95年度偵字第30417號），提起上訴，本院判決如
下：
    主  文
上訴駁回。
    事  實
一、甲○○前於民國82年間因肅清煙毒條例等案件，經臺灣高雄
    地方法院以82年少訴字第127 號判處應執行有期徒刑7 年6
    月確定，執行中假釋付保護管束，復經撤銷假釋執行殘刑，
    於94年11月1 日縮刑期滿執行殘刑完畢；詎其仍不知悔改，
    於擔任國雲公寓大廈管理股份有限公司（下稱國雲公司）保
    全人員期間，趁駐守高雄縣大樹鄉○○村○○○段1 號「義
    守大學」、夜間巡邏勤務之便，竟基於為自己不法所有之意
    圖，於95年8 月1 日凌晨5 時許，進入義守大學教務處辦公
    區，至該校教務處招生組組員趙月清之辦公桌處，竊取趙月
    清所保管放置在其未上鎖之辦公桌抽屜內，屬義守大學所有
    之招生事務費新台幣（下同）103,900 元，得手後於同日 5
    時07分許離開。嗣經趙月清於同年8 月2 日上班時發現財物
    遭竊而於95年9 月18日報警，經警方依監視錄影帶循線查獲
    上情。
二、案經高雄縣政府警察局仁武分局報請臺灣高雄地方法院檢察
    署檢察官偵查起訴。
    理  由
甲、證據能力部分
一、按被告以外之人於審判外之陳述，雖不符刑事訴訟法第 159
    條之1 至第159 條之4 等4 條之例外規定，而經當事人於審
    判程序同意作為證據，法院審酌該言詞陳述或書面陳述作成
    時之情況，認為適當者，亦得為證據。當事人、於法院調查
    證據時，知有第159 條第1 項不得為證據之情形，而未於言
    詞辯論終結前聲明異議，視為有前項之同意，刑事訴訟法第
    159條之5 定有明文。
二、本件被告犯罪事實之證據方法，即證人丙○○、乙○○等人
    於警、偵訊時之證述（見偵查卷第7 頁至第10頁、第39頁至
    第42頁），及簽到簿、勘驗報告書及監視錄影翻攝畫面6 張
    、切結書等（見偵查卷第12頁至第16頁、第19頁、第43頁、
    第46頁至第48頁），及義守大學現場監視錄影光碟，檢察官
    及被告於原審均同意列入證據方法（見原審卷第70頁、第71
    頁），本院審酌上開證據作成時尚無預見日後將作為證據之
    偽造動機，其虛偽之可能性極小，且對被告涉嫌竊盜之待證
    事實，具有相當之關聯性，認為適當，依上開說明，自得採
    為證據能力，先行敘明。
乙、實體部分
一、訊據上訴人即被告甲○○固供承於上揭時地曾進入該失竊現
    場之事實，惟矢口否認有何竊取被害人現金之犯行，於警詢
    中辯稱：平日巡邏均有進入教務處辦公室，並非案發當日才
    進入，監視錄影所攝得其將手伸入褲袋內之行為，可能是要
    拿香煙或是原子筆的動作等語；另於原審（勘驗監視錄影時
    ）則改稱：應該是將一個袋子放入右邊褲子口袋；本案發生
    後遭公司逼迫簽下切結書，並非承認有行竊，而是要負行政
    責任等語；又於本院審理時辯稱：我沒有偷，我進入辦公室
    只是偷懶去休息、坐一下云云。
二、經查：
  (一)本件遭竊之現金，係義守大學教務處招生組組員即證人趙月
    清於95年7 月31日以白色標準信封裝妥，置於抽屜內（未上
    鎖），8 月1 日休假、至8 月2 日上班時才發現不見，經義
    守大學、國雲公司人員清查案發前7 月31日及8 月1 日之案
    發現場監視錄影，僅在8 月1 日凌晨4 時許至5 時30分許之
    間，有可疑之人進出，經國雲公司查證後，該監視攝影上所
    顯示之人即本件被告甲○○等情，為被告所不爭執，並有證
    人即保管現金之證人趙月清於原審中、證人即義守大學安全
    組副組長丙○○於警、偵訊中、證人乙○○即國雲公司課長
    、證人張家豪即國雲公司隊長等人於偵查及原審審理中具結
    證述明確（見原審卷第36頁、第72頁至第76頁、偵查卷第39
    頁至第42頁），並經原審當庭勘驗該時段之監視攝影內容，
    有原審96年10月17日勘驗筆錄在卷可憑，復有翻拍監視畫面
    、證人趙月清在翻拍畫面上以紅筆圈出其辦公位置、被告於
    7 月31日、8 月1 日簽名之簽到簿等在卷為證（見原審卷第
    71頁至第76頁、偵查卷第12頁至第16頁、第43頁），是此部
    分之事實足堪認定。
  (二)被告雖辯稱並未行竊，對於自己在監視錄影中所示將東西放
    入右邊褲袋之動作，先於警詢中辯稱：可能係要拿原子筆或
    香煙等語；嗣於原審審理中勘驗監視錄影時復改稱：是將一
    個袋子放入褲袋等語；又於本院審理時供稱：我是拿香煙，
    香煙原本就放在口袋中云云。是被告並不否認其有將物品置
    入右邊褲袋中之動作，僅對於其動作之目的爭執並非置入得
    手之款項。惟觀被告就其伸手入褲袋之動作所為之辯解內容
    ，於警詢、原審及本院審理中之陳述均不一致，已足令人存
    疑；而經原審勘驗監視錄影內容，自出納人員上方錄得之畫
    面，於95年8 月1 日上午5 時6 分起顯示：被告自教務處招
    生組組員趙月清之座位走出來，手上拿著一個白色的袋子，
    行至教務處辦公室出口前，左顧右盼後將袋子放入右邊褲袋
    內，再走出辦公室等經過，有原審前揭勘驗筆錄附卷為憑（
    見原審卷第71頁、72頁）。被告進入辦公室時係空手而入，
    隨後由證人趙月清辦公室走出來時手持白色袋子，行至出口
    前將袋子置入褲袋，之後再空手走出辦公室，其手伸入褲袋
    之前後，並無如其所述有拿原子筆或香煙等情；雖其嗣於原
    審勘驗監視錄影時，承認有將一個袋子放入褲袋，但卻無法
    交代為何會有該袋子？及為何在步出辦公室前需將袋子置入
    褲袋？嗣於本院審理時則改稱是拿香煙，香煙原本就放在口
    袋中等語，前後辯詞矛盾，不足採信。另證人趙月清於原審
    亦結證稱：遭竊款項是用一個白色標準信封裝著等語（見原
    審卷第74頁），核與監視錄影所攝得之畫面情節相符，是被
    告所為上開辯解，顯係事後飾卸之詞，委無可採。
  (三)被告雖復以：平日即有進入辦公室巡邏，公司並未指示不得
    進入辦公室；且事後所簽立之切結書，係為負起行政責任，
    並非承認有竊盜犯行等語置辯。然按被告是否得進入辦公室
    巡邏，與是否有為本件犯行並無必然之關聯，本案並非以被
    告得否進入辦公室來認定被告是否有本件犯行；至其所簽立
    之切結書，其上雖有自白本件犯行等文字，惟證人乙○○於
    原審審理中亦證稱：被告（簽切結書時）並未承認有偷，但
    說他願意負責等語（見原審卷第77頁）明確，惟此僅能證明
    被告行為後之態度，要與本案之認定無直接關聯性，附此敘
    明。是被告此部分之辯詞，尚不足以使一般人對於前揭已認
    定之事實，產生合理之懷疑，亦無足取。
  (四)綜上所述，被告確有於前揭事實欄所載之時、地，進入證人
    趙月清之辦公室，並竊取義守大學所有趙月清所保管之現金
    等行為，其罪證明確，被告之犯行堪以認定。
二、核被告甲○○所為，係犯刑法第320 條第1 項之竊盜罪。又
    被告前曾有如事實欄所載之前科，有臺灣高等法院被告前案
    紀錄表在卷可參（見原審卷第5 頁至第11頁及本院頁第12頁
    至16頁），其於受有期徒刑之執行完畢後，5 年以內故意再
    犯有期徒刑以上之本罪，為累犯，應依法加重其刑。
四、原審認被告罪證明確，因而適用刑法第320 條第1 項，第47
    條第1 項、第41條第1 項前段，刑法施行法第1 條之1 ，中
    華民國罪犯減刑條例第2 條第1 項第3 款、第7 條、第9 條
    規定，並審酌被告素行非佳，有前揭臺灣高等法院被告前案
    紀錄表在卷可佐，於前案執行完畢後，猶不珍惜現有工作，
    努力向上，竟藉職務之便竊取他人財物，已有不當，且犯後
    飾詞卸責，否認犯行，顯無悔意，復斟酌其所犯情節尚非重
    大，並已償還部分款項（見原審卷第77頁）等一切情狀，量
    處有期徒刑10月，又被告之犯罪時間為95年8 月1 日，而於
    其犯罪後，中華民國96年罪犯減刑條例業於96年6 月15日經
    立法院三讀通過，並經總統府公布生效，則被告犯罪之時點
    既在96年4 月24日之前，且其所犯之罪核與中華民國96年罪
    犯減刑條例第2 條第1 項之規定相符，復無同條例第3 條之
    除外情事存在，自應依該條例第2 條第1 項第3 款、第7 條
    之規定，減其宣告刑2 分之1 為有期徒刑5 月，並依同條例
    第9 條之規定，諭知如易科罰金以新臺幣1,000 元折算1 日
    。其認事用法，核無不合，量刑亦屬允當。被告上訴意旨，
    仍執陳詞，否認犯罪，指摘原判決不當，為無理由，應予駁
    回。
據上論斷，應依刑事訴訟法第368條，判決如主文。
本案經檢察官陳宗吟到庭執行職務。
中    華    民    國    97    年    2     月    13    日
                  刑事第九庭    審判長法  官  莊秋桃
                                      法  官  范惠瑩
                                      法  官  裕斗
以上正本證明與原本無異。
本判決不得上訴。
中    華    民    國    97    年    2     月    13    日
                                      書記官  張宗芳
附錄判決論罪科刑法條：
刑法第320條第1項
意圖為自己或第三人不法之所有，而竊取他人之動產者，為竊盜
罪，處5 年以下有期徒刑、拘役或500 元以下罰金。


司法院資訊處製作；財團法人民間司法改革基金會備份。
